【裁判字號】    91,自,521
【裁判日期】    920313
【裁判案由】    詐欺
【裁判全文】
臺灣高雄地方法院刑事裁定                          九十一年度自字第五二一號
    自  訴  人  乙○○
    被      告  丙○○
                甲○○
右列被告因詐欺案件，經自訴人提起自訴，本院裁定如左：
    主  文
自訴駁回。
    理  由
一、本件自訴意旨略如附件自訴狀所載。
二、按法院或受命法官於自訴案件第一次審判期日前訊問及調查結果，如認為案件有
    刑事訴訟法第二百五十二條至第二百五十四條之情形者，得以裁定駁回其自訴，
    同法第三百二十六條第三項定有明文。
三、訊據被告丙○○、甲○○均堅決否認有何詐欺、背信之犯行，被告丙○○辯稱：
    伊為龍騰公司之法定代理人，於系爭不動產交易過程均未參與，亦未與自訴人有
    任何接觸，且龍騰公司再決定售價及條件之後，即委由銷售公司負責銷售，至買
    受人決定購買時使派員簽約用印，並無任何詐欺犯行等語；被告甲○○則辯稱：
    伊為龍騰公司之業務經理，於系爭不動產交易過程亦未參與，僅於簽約時在場亦
    無任何詐欺之行為等語。
四、本件自訴意旨雖陳稱系爭不動產之買賣契約第十六條第十一項係事後遭龍騰公司
    人員加註，伊並未同意龍騰公司於交屋後繼續使用二個月，且龍騰公司亦未支付
    借用期間之水電費用；另該誤為樣品屋，原約定屋內物品均屬買賣契約範圍，但
    自訴人遷入時，屋內壁畫及檯燈等物均被搬走，故認被告有背信之嫌云云。然查
    ：自訴人與龍騰公司於九十年五月二十日訂立之系爭不動產之買賣契約第十六條
    第十一項記載：「甲方同意本戶自交屋日起無償提供乙方全權使用至九十年八月
    十六日止並負保管及移交之責」等語，有契約書在卷可參，且上開文字上蓋用之
    指印為自訴人所有，並有自訴人到庭自承在卷（九十一年十二月二十四日訊問筆
    錄），雖自訴人陳稱其蓋用指印及簽名時，並無該項文字，是龍騰公司人員擅自
    加註的云云，然上開契約書除第十六條第十一向處捺有自訴人指印二枚外，另於
    第十七條（即契約最後一條）之自訴人簽名一枚及按捺指印一枚，亦為自訴人所
    親簽或親捺無誤，亦為自訴人自承在卷（同上訊問筆錄），是自訴人除於契約末
    尾第十七條處簽名捺指印外，於非契約結尾之第十六條第十一項處若非有加註文
    字情事，衡情應無再由自訴人按捺指印之理，是自訴人陳稱其按捺指印時並無加
    註該項文字云云，核與常理有違，尚難逕予採信。而自訴人於同日簽訂之訂購單
    「附帶約定」欄第三條亦加註：「客戶同意交屋後兩個月讓公司全權處理，在這
    期間水、電費由公司負責，公司並帶（應為「負」之筆誤）保管之責」等語，亦
    有訂購單一紙在卷可佐，核與上開契約第十六條第十一款之約定相符，則自訴人
    是否確未同意交屋後由龍騰公司使用之九十年八月十六日一節，容有疑問。被告
    自陳簽約當晚返家後，即發現契約註記第十六條第十一項等語（自訴狀第五頁）
    ，顯見簽約時確已加註上開文字無誤。而自訴人至九十年八月間始遷入系爭房屋
    ，此經自訴人於自訴狀敘明無誤，若自訴人未同意龍騰公司使用該房屋，豈有遲
    至同年八月間始遷入系爭房屋而無異議？再者，自訴人於本院審理中自承後來確
    有同意龍騰公司借用系爭房屋等語明確（同上訊問筆錄），綜合上開客觀情事觀
    之，實難認自訴人訂約時對契約條款第十六條第十一項為不知情。從而，自訴人
    既已同意出借房屋，則該項文字究係自訴人按捺指印後填寫或填寫後始按捺指印
    ，核與法律關係之判斷無關。縱自訴人對於借用期間之水電費用負擔問題有所爭
    執，亦屬自訴人與龍騰公司間使用借貸契約上之私權糾葛，難任有何詐欺犯行牽
    涉其中。另查被告二人雖係龍騰公司之法定代理人與業務經理，然於本件契約商
    議過程既未參與，又未受自訴人之託為其處理任何事務，當無違背任務致生損害
    於自訴人之可言。是依自訴人所訴情節，尚難認為被告有何詐欺、背信之犯嫌。
    依本院調查結果，本件純屬自訴人與龍騰公司間使用借貸契約之費用負擔與買賣
    契約標的物範圍之民事糾葛，核與刑法第三百三十九條第一項之詐欺罪及第三百
    四十二條之背信罪無涉，被告二人罪嫌應屬不足。揆諸首開說明，本件自訴應予
    駁回。
據上論結，應依刑事訴訟法第三百二十六條第三項、第二百五十二條第十款裁定如主
文。
中      華      民      國      九十二      年    三    月    十三      日
                                      臺灣高雄地方法院刑事第二庭
                                          法  官    葉  啟  洲
右正本證明與原本無異。
如不服本裁定，應於裁定送達後五日內，向本院提出抗告狀。
                                          書記官    蔡  語  珊
中      華      民      國      九十二      年    三    月    十四      日


司法院資訊處製作；財團法人民間司法改革基金會備份。
